最高法院刑事判決　　　　　　　　　　111年度台上字第455號
上　訴　人　潘武彬



上列上訴人因加重詐欺等罪案件，不服臺灣高等法院臺中分院中
華民國110 年11月2 日第二審判決（110 年度金上訴字第1224號
，起訴案號：臺灣臺中地方檢察署109 年度偵字第35579 號、11
0 年度偵字第352 號），提起上訴，本院判決如下：
    主  文
上訴駁回。
    理  由
一、按刑事訴訟法第377 條規定，上訴於第三審法院，非以判決
    違背法令為理由，不得為之。是提起第三審上訴，應以原判
    決違背法令為理由，係屬法定要件，且必須依據卷內訴訟資
    料為具體之指摘，並足據以辨認原判決已具備違背法令之形
    式者，始屬相當。本件原判決綜合全案證據資料，本於事實
    審法院之推理作用，認定上訴人潘武彬有其事實欄所載，自
    民國109 年7 月中旬某日起，加入詐欺集團之犯罪組織，而
    與該犯罪組織其他成員三人以上共同向大陸地區民眾劉婷、
    丁在香詐欺取財，並掩飾、隱匿詐欺犯罪所得之去向及所在
    等犯行，因而撤銷第一審對於上訴人所為如其附表編號1 所
    示及定應執行刑部分之科刑判決，改判仍依想像競合犯之關
    係，從一重以刑法第339 條之4 第1 項第2 款之三人以上共
    同詐欺取財罪處斷，量處有期徒刑1 年8 月，及為相關沒收
    之諭知（即原判決事實欄一之㈠及如其附表丙編號1 所示部
    分）；暨維持第一審對於上訴人所為如其附表編號2 所示，
    依想像競合犯之關係，從一重以刑法第339 條之4 第1 項第
    2 款之三人以上共同詐欺取財罪處斷，量處有期徒刑1 年4
    月，及為相關沒收暨追徵諭知部分之判決（即原判決事實欄
    一之㈡及如其附表丙編號2 所示部分），而駁回上訴人就上
    開部分在第二審之上訴，並就前揭撤銷改判與駁回上訴部分
    所處之有期徒刑，合併定其應執行有期徒刑2 年，已詳敘其
    所憑證據及認定之理由（上訴人於警詢、偵查中及原審均已
    坦承犯行不諱，並未提出否認犯罪之辯解），俱有卷存證據
    資料可資覆按；從形式上觀察，原判決並無足以影響其判決
    結果之違法情形存在。
二、按刑法第59條之酌減其刑，必其犯罪另有特殊之原因與環境
    ，在客觀上足以引起一般人之同情，認即予以宣告法定最低
    度刑猶嫌過重者，始有其適用。至犯罪情節輕重、犯後態度
    、工作情形、智識程度或家庭狀況等相關情狀，僅屬刑法第
    57條所規定量刑輕重之參考事項，尚不能據為刑法第59條酌
    減之適法原因。上訴人於原審雖主張其有刑法第59條酌減其
    刑規定之適用，然原判決已敘明上訴人參與詐欺犯罪集團，
    負責提供被害人照片與傳輸偽造電子文書等犯行，雖非立於
    主導地位，但仍屬整體詐欺犯罪不可或缺之一環，其犯後固
    已坦承犯行，但並未有任何彌補犯罪損失之努力，依其犯罪
    情狀，並無顯可憫恕之情事，而認為其本件所犯尚不能適用
    刑法第59條規定予以酌減其刑等旨甚詳（見原判決第9 頁第
    30行至第10頁第22行），此係原審法院量刑職權之行使，既
    無濫用權限之情形，自不能任意指為違法。至上訴人犯後坦
    承犯行，態度良好或已有正當工作等情，均僅為法定刑內從
    輕量刑之因素，不得據為依上述規定酌量減輕之理由。本件
    上訴人上訴意旨並未依據卷內訴訟資料具體指摘原判決究有
    如何違背法令之情形，徒執前詞，猶謂伊犯後已坦承犯行，
    並有正當工作，願赴大陸地區與被害人洽談和解云云，而據
    以指摘原判決未酌減其刑而有不當云云，無非係就原審量刑
    職權之適法行使，以及原判決已明確論斷說明之事項，任意
    加以指摘，顯不足據以辨認原判決已具備違背法令之形式。
    揆之首揭說明，其上訴均為違背法律上之程式，應併予駁回
    。
據上論結，應依刑事訴訟法第395 條前段，判決如主文。
中    華    民    國   111    年    1     月    13    日
                  刑事第一庭審判長法  官  郭  毓  洲  
                                  法  官  林  靜  芬  
                                  法  官  周  盈  文  
                                  法  官  蔡  憲  德  
                                  法  官  林  英  志  
本件正本證明與原本無異
                                  書記官
中    華    民    國   111    年    1     月    18    日